【裁判字號】    95,訴,197
【裁判日期】    970130
【裁判案由】    毒品危害防制條例
【裁判全文】
臺灣苗栗地方法院刑事判決               95年度訴字第197號
公  訴  人  臺灣苗栗地方法院檢察署檢察官
被      告  乙○○
指定辯護人  林建宏律師
上列被告因違反毒品危害防制條例案件，經檢察官提起公訴（93
年度偵字第3474號），本院判決如下：
    主  文
乙○○共同販賣第一級毒品，處有期徒刑玖年拾月，扣案之海洛
因拾肆包（經鑑驗合計淨重捌點參肆公克，另含沾附少許海洛因
無法完全析離之空包裝重肆點貳柒公克，但扣除鑑定用罄部分）
沒收銷燬之。扣案之DBTEL3268 行動電話機（序號：0000000000
00000） 沒收。販賣毒品所得之財物新台幣壹仟元與甲○○、丙○○連帶沒收，如全部或一部不能沒收時，以其財產抵償之。又
共同轉讓第一級毒品，處有期徒刑壹年陸月，減為有期徒刑玖月
。應執行有期徒刑拾年貳月。扣案之海洛因拾肆包（經鑑驗合計
淨重捌點參肆公克，另含沾附少許海洛因無法完全析離之空包裝
重肆點貳柒公克，但扣除鑑定用罄部分）沒收銷燬之。扣案之DB
TEL3268 行動電話機（序號：000000000000000） 沒收。販賣毒
品所得之財物新台幣壹仟元與甲○○、丙○○連帶沒收，如全部
或一部不能沒收時，以其財產抵償之。
    犯罪事實
一、乙○○與甲○○、丙○○（均已判處罪刑終結），共同意圖
    營利，基於販賣第一級毒品海洛因（下稱海洛因）之犯意聯
    絡，以相互支援賣出海洛因牟利為分工合作之模式。於93年
    8 月19日7 時42分33秒時，A4以其住家之市內電話，撥打甲○○所持用門號0000000000之行動電話配用DBTEL3268 行動
    電話機（序號：000000000000000） ，表明欲購買新臺幣（
    下同）1000元之第一級毒品海洛因，甲○○即指示A4前往丙○○住處向丙○○拿取海洛因，適丙○○未在家，A4乃轉往
    乙○○位於苗栗縣卓蘭鎮老庄里老庄34號住處交易，當場向
    乙○○支付1000元後，並買得相對數量之海洛因。
二、乙○○另基於轉讓海洛因之犯意，於93年9 月24日某時，在
    臺中縣東勢鎮乙○○某友人之住處，轉讓數量不詳但未滿5
    公克之海洛因若干供丁○○施用。
三、案經臺中縣警察局移送臺灣苗栗地方法院檢察署檢察官偵查
    後起訴。
    理  由
甲、關於證據能力之認定
壹、按被告以外之人於審判外之言詞陳述，除法律有規定者外，
    不得作為證據，刑事訴訟法第159 條第1 項定有明文。查本
    案中關於被告以外之人於警詢中之陳述（包含其他同案被告
    之警詢供述在內），既經辯護人爭執其證據能力（本院卷(3)
    28頁），又查無法定例外得為證據之事由，依照上開規定，
    自不得作為證據。
貳、辯護人另又援引大法官釋字第384 號解釋，以秘密證人制度
    剝奪被告之對質詰問權、違反直接審理原則、阻礙法院發現
    真實，架空憲法上對於被告之正當法律程序保障等由，爭執
    秘密證人A1、A2、A3、A4於偵查中向檢察官所為之證詞，無
    證據能力。經查：
一、大法官釋字第384 號解釋所宣告違憲之秘密證人制度，係指
    85年12月30日修正公布前之檢肅流氓條例第12條，此因該條
    不問個案具體情形，一律剝奪被告之對質詰問權，而明文規
    定：被移送裁定人及其選任之律師不得要求與秘密證人對質
    或詰問。此與現行證人保護法所規定之秘密證人制度，對於
    秘密證人仍然得以蒙面、變聲、變像、視訊傳送或其他隔離
    方式，進行對質、詰問，有其根本性之不同。基於秘密證人
    制度對於真實發現之現實必要性，以及現行證人保護法對於
    對質、詰問方法已有相當調整下，應認其於現行客觀憲法秩
    序已無違背（換言之，與憲法所要求之法院直接審理、正當
    法律程序等原則之衝突已有必要之調和）。更何況，上開現
    行秘密證人制度既未經司法院大法官另為違憲解釋，當不得
    自行擴張釋字第384 號之解釋範圍，逕認證人保護法中秘密
    證人之偵查中證詞不得作為證據。
二、又檢察官於偵查中訊問證人時，是否使被告在場，除已預料
    證人於審判時不能訊問者外，檢察官應有自由決定之權，此
    觀刑事訴訟法第248 條第1 、2 項之規定甚明。倘被告未能
    於偵查中在場親自詰問不利證人，自得於審判中請求傳喚調
    查證人，以行使對質、詰問權利，此與證人於檢察官之偵訊
    證詞是否有證據能力，應視關於傳聞法則之例外規定（即刑
    事訴訟法第159 條之1） 而為決定，兩者不能相提並論。
三、本件辯護人對於秘密證人之偵訊證詞雖有上開質疑，但於本
    院審理中並未聲請傳喚秘密證人以供對質、詰問，縱經本院
    特別提示證人A4為偵查中不利證人（因此部分經本院於先前
    同案被告之判決中採信為有罪證據），並詢問是否要求傳喚
    後，仍表明不予傳喚，且相關利弊得失已與被告討論清楚（
    本院卷(3)第29頁），顯見辯護人係基於訴訟策略而故意放棄
    對於不利證人之對質、詰問權行使，此時反又以被告之對質
    、詰問權未受保障為由，爭執各該證人於偵訊中證詞之證據
    能力，即於訴訟上之誠信原則有所違背，此項證據能力之爭
    執即難謂正當。
四、綜上所述，本案中秘密證人於偵訊中之證詞，應有證據能力
    ，而得為證據。
參、除上開爭執外，本案兩造無其他證據能力之爭執。
乙、有罪部分：
壹、關於犯罪事實之認定：
一、犯罪事實一部分：
    訊據被告乙○○矢口否認有何販賣毒品海洛因之犯行，辯稱
    ：伊僅是向同案被告甲○○購買毒品云云。辯護人亦以秘密
    證人A4之偵訊證詞證明力薄弱、通訊監察紀錄無從為被告不
    利之認定等由，為被告辯護。經查：
（一）此部分犯罪事實，已經證人A4（警詢中編號為A3）於檢察
      官偵查中具結證述屬實（見偵字第3474號卷第166 、167
      頁），經與後述事證互為印證結果，證人A4之上開證詞，
      應無證明力薄弱之情事，且與警方就此部分之通訊監察譯
      文內容互核相符（同上卷第163 頁），是均足為認定犯罪
      事實之證據。
（二）被告於警詢中曾供稱：伊在警方查獲之前，曾施用海洛因
      ，毒品來源均由同案被告甲○○提供，因甲○○販賣毒品
      均由伊與同案被告丙○○負責送給買家等語（同上卷第28
      、29頁），雖未同時自白有上開證人A4所證述之事實，但
      以被告於本院審理中矢口否認犯罪之堅決態度，若非其真
      與共犯甲○○、丙○○有共同販賣毒品海洛因之情事，自
      無憑空於警詢中為上開供述之道理。因此，其警詢中未自
      白販賣海洛因予證人A4，應只是有所保留而未全盤供出而
      已，並非無此事實。
（三）共犯甲○○及丙○○對於上開犯罪事實均已於本院審理中
      認罪，並經本院判處罪刑，雖於本院審理中，甲○○、丙○○經以證人身份具結作證時，均為迴護乙○○之證詞，
      甚至不惜一反認罪之態度，改為否認犯罪（本院卷(1)第
      184-191 頁、本院卷第(2)第48-50 頁），但渠等最終於本
      院訊問時，均仍表示坦白認罪，可見渠等所為上開證詞，
      應係囿於被告尚未認罪，為免因自己認罪，卻牽連被告乙○○，始有此證言，不足為被告有利之認定。
（四）扣案毒品海洛因14包已據被告於警詢中坦承其中13包為其
      所有，並於警方之扣押物品表上親自署押確認（偵字第
      3474卷第28、44頁），且經全部送鑑驗屬實，有法務部調
      查局94年1 月5 日調科壹字第990001028 號鑑定通知書附
      卷可憑（見上述偵卷第170 頁）。雖被告於本院審理中又
      翻供否認，改稱：均為甲○○所有，當時又查獲時，是甲○○要求伊承認為伊所有等語（本院卷(3)第63頁），然被
      告於警詢中並非承認全部扣案海洛因均為其所有（仍然否
      認1 包為其所有），顯見其如何供述仍具有相當自主決定
      權，且若非與甲○○有共同販賣海洛因之共犯關係，被告
      又何必受制於甲○○，而無端代其承認不利之事項？是扣
      案毒品中有13包於查獲當時應為被告所有，應可認定。而
      13 包 之海洛因數量非少，若非被告曾有販賣經驗及備供
      未來販賣之用，何以隨身攜帶以致遭查獲？
（五）綜上所述，本件此部分事證明確，被告所辯為卸責之詞，
      不足採信，被告犯行，可以認定，應依法論科。
二、犯罪事實二部分：
    訊據被告乙○○矢口否認有何轉讓第一級毒品海洛因之犯行
    ，辯稱：證人丁○○已證稱並不是被告拿海洛因給他，不可
    能同時有那麼多人給他施用等語（見本院卷(3)第61頁，另附
    帶說明：因共犯甲○○、丙○○均亦有轉讓海洛因予證人丁○○之犯行，已經本院判處罪刑，被告始認為不可能同時有
    那麼多人均轉讓海洛因予丁○○）。辯護人亦為被告乙○○
    辯護稱：共同被告甲○○、丙○○均已坦承有轉讓海洛因予
    證人丁○○，二人並未提及被告亦有參與，是此部分尚難證
    明被告有何轉讓海洛因之犯行等情（本院卷第72頁）。惟查
    ：
（一）被告於檢察官訊問時已坦承：曾提供丁○○兩次毒品，一
      次是安非他命，時間是在八月底（應係93年8 月底，下同
      ）；一次是海洛因，時間就是接受訊問前1 天（即93 年9
      月24日）等語，當時證人丁○○亦以偵查中被告之身分同
      時接受訊問，其亦供稱：曾在八月底跟被告要過1 次安非
      他命，另一次則是在接受訊問前1 天，被告給伊1 次海洛
      因等情，兩人所述情節，互核相符，可信度極高。
（二）為滿足被告對質、詰問權之行使，保障被告程序上之權利
      ，雖證人丁○○已於偵查中供述明確而如上述，但本院仍
      命提解目前另案在監執行之證人丁○○到庭作證，接受兩
      造交互詰問。其於本院作證時，係隨辯護人、檢察官之主
      反詰問、覆主反詰問而有略為矛盾之證述內容：針對辯護
      人詰問時，均證稱係自行拿取放置在桌上之海洛因，未經
      被告同意；但於檢察官詰問又再次確認偵查中所證，「討
      」海洛因時，是拿針筒給被告及共同被告甲○○、丙○○
      ，由他們裝好，再自己稀釋等情，即便檢察官已指出其間
      之矛盾，並要求解釋，證人丁○○仍稱：兩者意思一樣等
      語（本院卷(3)第58頁），令人難明其究竟實情為何。惟無
      論如何，根據本院補充訊問之結果，其於辯護人詰問時所
      證「自行拿取、未經同意」乙節，實際上是與被告有默契
      可以直接拿取被告之海洛因，無庸再行個別同意，並不是
      以竊取之方式取得（本院卷(3)第59、60頁），是依證人丁○○於本院審理中之作證結果，仍可確認其於偵查中之上
      開證詞無誤，被告僅執證人丁○○證詞中之對其有利部分
      ，而為辯解，當不足採納。
（三）證人丁○○於本院作證時，已指出：被告與共同被告甲○○、丙○○三人算是伊父親的朋友（本院卷(3)57頁），且
      伊也不常用毒品海洛因等情，是其三人均有轉讓毒品海洛
      因予證人丁○○之犯行，自可理解。被告所辯「不可能同
      時有那麼多人給丁○○施用」等語，本非事理之必然，亦
      與上開證人丁○○所證不符，自亦不足採信。至於共同被
      告甲○○、丙○○均未提及被告有轉讓海洛因予證人丁○○之情事，有可能是渠等本來就均不知情，亦有可能是為
      迴護尚未認罪之被告，而與上開販賣毒品之情形相同，其
      無從據以為被告有利之認定，當可確定。
（四）依證人丁○○於本院中所證：被告與共同被告甲○○轉讓
      毒品海洛因給伊（甲○○轉讓部分，已經本院先前判處罪
      刑），雖均在同一天所為，但為不同次，可以分的清楚等
      語，可知兩者行為事實應可明確區別，而分別論罪。本院
      先前就共同被告甲○○之部分審理裁判時，因無此證詞，
      故依罪疑唯輕原則，認定兩者為同一事實，在此不同證據
      基礎下，自得為不同認定。另依證人丁○○之證詞，亦明
      確指稱：被告轉讓之海洛因未超過5 公克（本院卷(3)第60
      頁），是當可認定被告轉讓之毒品海洛因數量不詳，但未
      滿5 公克。凡此細節，均附此說明。
（五）綜上所述，此部分亦屬事證明確，被告所辯亦為卸責之詞
      ，不足採信，被告犯行，可以認定，應依法論科。
貳、論罪科刑之理由
一、被告行為後，刑法、罰金罰鍰提高標準條例均於民國95年7
    月1 日修正施行，其修正施行之條文中與本案有關，且應與
    修正施行前之規定比較有利被告與否者，並其於本案比較結
    果，說明如下：
（一）刑法第28條：關於共同正犯之規定，依照修正立法理由之
      說明，該條將原先「共同實施」之用語修正改為「共同實
      行」，主要是否定「陰謀共同正犯」及「預備共同正犯」
      屬於共同正犯之範圍。惟本案中被告既非陰謀亦非預備之
      共同正犯，故上述修正施行，對被告有利與否而言，並無
      影響。
（二）刑法第33條：關於罰金最低額，刑法修正施行前，罰金為
      （銀元）1 元以上，經依罰金罰鍰提高標準條例第1 條前
      段提高罰金（最高提高倍數為10倍）並依現行法規所定貨
      幣單位折算新台幣條例第2 條折算為新台幣金額，與修正
      施行後比較：罰金改為新台幣1000元以上，以百元計算之
      ，應以修正施行前之規定，有利於行為人。
（三）刑法第51條第5 款：修正施行前，宣告多數有期徒刑，定
      其應執行刑時，最長不得逾20年，修正施行後，最長則延
      至30年，顯然以修正施行前之規定有利於行為人。
（四）綜合上述一切情形，顯見修正施行後之規定，並未有利於
      被告，故應依刑法第2 條第1 項前段適用修正施行前之行
      為時規定。
（五）於無須比較修正前後之法律，而應直接適用裁判時有效施
      行之現行法者（除有法律特別規定，司法者本應適用現時
      有效施行之法律），說明如下：
   1、刑法第59條之文字用語，於修正施行後亦有所變更，但此
      為以往法院關於酌減審認標準見解之明文化，亦非刑罰法
      律之變更（最高法院95年第8 次刑事庭會議決議）。
   2、刑法第2 條之修正施行，其本身為新舊法比較之法律依據
      ，當然應適用現時有效施行之修正施行後規定，而無比較
      修正前後何者有利於行為人之問題。
二、核被告乙○○所為，係犯毒品危害防制條例第4 條第1 項之
    販賣第1 級毒品罪、同條例第8 條第1 項之轉讓第1 級毒品
    罪。被告乙○○販賣及轉讓海洛因前後持有之低度行為，均
    應分別為販賣、轉讓之高度行為所吸收，不另論罪。又被告
    乙○○與同案被告甲○○、丙○○間就販賣海洛因之犯行，
    有犯意聯絡及行為分擔，為共同正犯。
三、被告乙○○販賣海洛因之數量及所得金額非鉅，但販賣第1
    級毒品之法定最低刑度極重（無期徒刑），顯有情輕法重之
    情形，為使罪刑相當，避免不當過苛刑罰，以符合憲法上比
    例原則之要求，本件被告乙○○應認犯罪之情狀顯可憫恕，
    科以最低度仍嫌過重，應適用刑法第59條，酌量減輕其刑（
    大法官釋字第263 號解釋意旨參照）。
四、爰審酌：(1)販賣毒品部分，被告乙○○所為本件犯行之動機
    係為牟利，與共同被告甲○○、丙○○彼此間相互奧援以賣
    出毒品，其對於社會之潛在危險性，較高於單獨個人之零星
    販賣毒品犯行，且被告自始否認犯行，難認具有悔意，惟實
    際賣出毒品僅有乙次，所得金額及其賣出之相對數量非多。
    (2)轉讓毒品部分，被告乙○○轉讓之數量不多（未超過5 公
    克，見本院(3)卷第60頁），犯罪動機係因與證人丁○○間之
    朋友情誼，但犯後飾詞卸責，難認具有悔意等一切情狀，量
    處如主文所示之刑。又其中關於轉讓毒品部分之罪刑部分，
    符合中華民國九十六年罪犯減刑條例（下稱減刑條例）關於
    減刑之規定（犯罪時間在在96年4 月24日之前，宣告刑未逾
    1 年6 月），爰予依法減刑，並與其他宣告之刑，合併定其
    應執行刑。
五、關於從刑：
（一）扣案之海洛因14包，經鑑定屬實如前，而為違禁物，且與
      被告乙○○所犯主刑之罪，有所關連（共犯甲○○已供承
      為其與被告所有【本院卷(2)第240 頁】，而其中13包為被
      告所有，備供販賣之用，亦經本院明確認定如前），自應
      依毒品危害防制條例第18條第1 項前段宣告沒收銷燬。
（二）前開沒收銷燬之毒品，並應詳細說明如下：
   1、關於扣案海洛因14包之各包裝袋，因現今採用之鑑驗方式
      ，包裝袋仍會殘留微量毒品而無法將之完全析離，此為法
      院審理毒品案件時所已知（法務部調查局93年11月16日調
      科壹字第09362396550 號函旨謂：本局鑑驗毒品秤重主要
      係以傾倒，必要時亦會輔以刮杓刮取之方式，儘可能將原
      送驗包裝袋內毒品與包裝袋分離後各別秤重，所得之毒品
      重量稱為淨重，包裝袋重量則以「空包裝重」稱之。然無
      論依上述何種方式分離，原送驗包裝袋內均仍會有微量毒
      品成分殘留。處理毒品銷燬時，則將前段所述之毒品透明
      塑膠封緘袋全件銷燬，並無將毒品及包裝析離分別銷燬之
      情形等情，可供參照。），其既無法與上開毒品完全析離
      ，參考最高法院95年度台上字第4612號判決意旨，自應包
      含於上開毒品，一併宣告沒收。
   2、承上說明，應沒收銷燬之海洛因應包括扣案之14包海洛因
      淨重8.34公克（另須扣除鑑定用罄部分，詳下述），及沾
      附少許海洛因無法完全析離之各空包裝共4.27公克（相關
      重量參見上開鑑定通知書）。至於因鑑定用罄部分，既已
      用罄而不存在，自無從再加沒收。此部分不在上開宣告沒
      收範圍之內，應予指明。
（三）共同正犯因相互間利用他人之行為，以遂行其犯意之實現
      ，本於責任共同之原則，有關沒收部分，對於共犯間供犯
      罪所用之物，自均應為沒收之諭知，最高法院著有91年度
      臺上字第5583號判決可資參照。扣案之DBTEL3268 行動電
      話機（序號為：00000000000000 0），係同案被告甲○○
      配用0000000000之門號，持供販賣毒品所用之物，已於犯
      罪事實欄內認定明確，參照上開判決意旨，自應依毒品危
      害防制條例第19條第1 項之規定一同宣告沒收。至上開門
      號0000000000之SIM 晶片卡，依目前社會上各電信公司之
      定型化契約約定仍屬電信公司所有，並不在沒收之列，附
      此敘明（最高法院95年台上第4571號判決意旨參照）。
（四）被告乙○○與同案被告甲○○、丙○○於本件販賣毒品犯
      行中所得1000元，既經認定明確如前，應依毒品危害防制
      條例第19條第1 項宣告沒收，且因未經扣案，如全部或一
      部不能沒收時，並應依同項規定以其財產抵償之。此項沒
      收係基於共同正犯間「連帶沒收主義」而於各被告之販賣
      毒品罪之主刑後宣告沒收，為免個別單獨執行造成重複超
      額沒收，自應分別諭知與其他共犯連帶沒收（最高法院96
      年度台上第5568 號 判決意旨參照）。
（五）其他扣案物品，無證據顯示與本件被告犯行相關，應由檢
      察官另行依法處理。
丙、不另為無罪諭知部分
壹、此部分公訴意旨略以：被告乙○○與同案被告甲○○、丙○○共同基於販賣第一級毒品海洛因牟利之概括犯意聯絡，自
    93年5 月間某日起至同年9 月24日為警查獲前某日止，由同
    案被告甲○○對外購得海洛因，並以0000000000號行動電話
    與欲購毒品之不特定人聯絡，約定買賣之數量及價額後，或
    在苗栗縣卓蘭鎮內灣里內灣87之1 號同案被告甲○○住處完
    成交易；或指示該購買毒品之人直接至苗栗縣卓蘭鎮老庄里
    老庄34號被告乙○○住處、苗栗縣卓蘭鎮○○里○○路6 號
    同案被告丙○○住處，與被告乙○○、同案被告丙○○為海
    洛因交易買賣或指示被告乙○○在苗栗縣卓蘭鎮「一元的店
    」處與購買毒品之人為交易之方式，連續販賣海洛因予同案
    被告丙○○及其他不特定人。所得價金歸同案被告甲○○所
    有，同案被告甲○○則以提供毒品予被告乙○○、同案被告
    丙○○免費施用為代價等情，因認此部分被告乙○○涉有共
    同連續販賣第一級毒品之犯嫌。
貳、按被告未經審判證明有罪確定前，推定其為無罪；犯罪事實
    應依證據認定之，無證據不得認定犯罪事實，刑事訴訟法第
    154 條第1 、2 項分別定有明文。又檢察官對於起訴之犯罪
    事實，應負提出證據及說服之實質舉證責任。倘其所提出之
    證據，不足為被告有罪之積極證明，或其指出證明之方法，
    無從說服法院以形成被告有罪之心證，基於無罪推定之原則
    ，自應為被告無罪判決之諭知。最高法院就此亦著有92年台
    上字第128 號判例可資遵循。經查：
一、此部分公訴意旨關於被告乙○○、同案被告甲○○、丙○○
    共同基於販賣第1 級毒品海洛因牟利之概括犯意，共同連續
    販賣海洛因予同案被告丙○○部分，其賣出者與買受者竟有
    重疊部分，其如何能夠成立販賣之罪，已難理解明瞭。雖檢
    察官於本院審理中表示：此部分不包括起訴被告丙○○（本
    院卷(1)第122 頁），但依起訴事實及本院前開判決有罪之犯
    罪事實認定，被告乙○○、同案被告甲○○、丙○○本係共
    同正犯關係，彼此間對於賣出海洛因牟利，有相互支援之分
    工合作情形，是其間縱有毒品交流，及因此衍生之金錢找補
    行為，是否仍須另行評價為另一販賣行為，實有疑義。毋寧
    ，此種內部交流毒品、找補金錢之行為，即為分工合作模式
    之一種，包含於對外賣出毒品之行為評價即為已足。更何況
    ，同案被告丙○○就此於偵查中已供稱：其與同案被告甲○○間，有合股購買海洛因之情形等語（偵卷第76頁），適足
    認定此確為共同正犯間之分工合作模式，難認此部分被告乙○○與同案被告甲○○有何另外販賣海洛因予同案被告丙○○之情事。
二、至於公訴意旨中關於被告乙○○與同案被告甲○○、丙○○
    共同連續販賣海洛因予不特定人部分，則應說明如下：
（一）此部分公訴意旨，並未特定販賣對象，縱經先前本院於再
      開辯論裁定中，請公訴人予以特定販賣毒品之對象（本院
      卷(2)第98頁），公訴人提出之補充理由書仍未明確指出特
      定交易對象（本院卷(2)第132 頁），此究竟是無充分證據
      足以特定交易對象，抑或有意以不特定人為交易對象，故
      不能加以特定，甚或有意留待由本院加以特定，實不得而
      知。倘係無充分證據得以特定交易對象，則此部分已足認
      為不能證明被告犯罪，無待進一步論述。倘係有意以不特
      定人為交易對象而起訴，則以販賣毒品之罪，並無須以不
      特定人為販賣對象，始能成立犯罪，何以不能特定交易對
      象，本難明瞭。更何況，以不特定人為交易對象，即無特
      定對象可供查證是否屬實，自難為有罪之認定，亦應認此
      部分不能證明被告犯罪。因此，唯一之可能應係有意留由
      本院加以特定交易對象。
（二）承上所述，依檢察官之舉證情形，應可特定之交易對象為
      ：證人A1、證人A2及證人徐翰璋（即起訴書證據清單欄編
      號5、6、8 所列證人，上開補充理由書雖未明確指出特定
      交易對象，但有起訴書證據清單欄編號5 、6 為其補充論
      述內容，似未認為編號8 之證人徐翰璋亦為交易對象，惟
      本院為求周延，仍將之列入論述，期能毋枉毋縱）。然查
      ：
   1、證人A1雖於偵查中指證向同案被告甲○○購買海洛因1 次
      ，向被告乙○○購買海洛因兩次（偵卷第124 、125 頁，
      但其同時亦謂：「我是要向他買，也有交易，可是他都沒
      有向我收錢」等語，如其所述為實情，究竟是販賣抑或僅
      為轉讓海洛因，已有疑義。更何況，國家查緝毒品甚嚴，
      刑罰極重，若非有利可圖，何人願甘冒風險從事販賣毒品
      犯行，證人A1竟謂「有交易而未收錢」，顯於常情相悖，
      而難以採信其證言。
   2、證人A2雖於偵查中指證案外人黃俊元曾向被告乙○○及同
      案被告甲○○、丙○○購買海洛因，但依其所證，以案外
      人黃俊元為對象，同案被告甲○○部分，是自93年5 月中
      開始，至同年9 月24日被查獲止，幾乎天天都有販賣犯行
      ；同案被告丙○○部分，是自93年9 月21日至93年9 月23
      日每天一次共3 次販賣犯行；被告乙○○則是在同案被告
      甲○○不在，才賣給黃俊元（偵卷第117-119 頁）。惟案
      外人黃俊元究竟有何需求，需要天天購買毒品？甚至還要
      另外再向同案被告丙○○購買？且此天天購買之情形，似
      亦未據檢察官掌握提供每日通聯交易之通訊監察內容。又
      倘確實有此需求，為何不1 次多買一些數量，以降低交易
      風險？其又有何資力可供如此將近4 個月「幾乎天天買毒
      」之開銷？種種疑問，均未據檢察官舉證加以釐清，自難
      率而採信其證言。
   3、證人徐翰璋雖於偵查中承認與同案被告甲○○曾有買賣毒
      品之對話，而通訊監察譯文相符，檢察官因而認為同案被
      告甲○○於通話中既無拒絕之話語，兩人即有毒品交易之
      情形。然而，就此證人徐翰璋已於警詢中解釋：同案被告
      甲○○與伊是國中同學，又是世交，甲○○怕遭伊之父兄
      怪罪，所以不敢賣毒品給伊，通訊監察譯文之內容，均係
      被告甲○○在敷衍伊，實際上均未成交等情（偵卷第130
      頁）。由此可知，被告甲○○既在敷衍證人徐翰璋，當然
      在電話中不會有拒絕之言語，檢察官以此即推論兩人已經
      交易毒品完成，不免率斷，而難以採納。
   4、上開檢察官提出之補充理由書中，雖又依通訊監察譯文指
      同案被告甲○○有9 次特定之販賣毒品交易（本院卷(2)第
      133 頁），但均未特定指出其交易對象，而究竟通訊監察
      內容中是否均在交易毒品？有無混雜其他合法交易？尤其
      同案被告甲○○於偵查中已辯稱其亦在賣漂流木（偵卷第
      184 頁），通訊監察譯文中更不乏有關於漂流木對話之記
      載（如：偵卷第50頁），其與真正之毒品交易通話如何明
      確區分？倘其為毒品交易之對話，交易毒品之種類為何？
      是否僅在議價、詢貨階段？後來究竟有無真正完成交易？
      有無像證人徐翰璋僅是在敷衍之情形？凡此種種，均關乎
      犯罪之成立與否，惟均未據檢察官一一舉證、指明及說服
      ，自難僅憑通訊監察譯文即為有罪之認定。
（三）綜上說明，關於此部分之公訴意旨，檢察官未能說服本院
      就該部分形成有罪之心證，惟檢察官以此部分與前述有罪
      部分，為裁判上1 罪而起訴，故不另為無罪之諭知。
據上論斷，應依刑事訴訟法第299 條第1 項前段，毒品危害防制
條例第4條第1項、第8條第1項、第18條第1項前段、第19條第1項
前段、刑法第11條、第2條第1項前段、第59條、修正前刑法第28
條、修正前刑法第51條第5 款，中華民國九十六年罪犯減刑條例
第2 條第1 項第3 款、第7 條，判決如主文。
本案經檢察官黃棋安到庭執行職務。
中    華    民    國    97    年    1    月    30    日
                  刑事第一庭    審判長法  官   劉興浪
                                      法  官   羅貞元
                                      法  官   蔡志宏
以上正本證明與原本無異。
如不服本判決，應於判決送達後10日內向本院提出上訴狀（應抄
附繕本），其未敘述上訴理由者，應於上訴期間屆滿後20日內補
提理由書狀於本院，上訴於臺灣高等法院臺中分院。告訴人或被
害人如對於本判決不服者，應具備理由請求檢察官上訴，其上訴
期間之計算係以檢察官收受判決正本之日期為準。
                                      書記官   張玉楓
中    華    民    國    97    年    2     月    5     日
附記論罪之法條全文：
毒品危害防制條例第4 條：
製造、運輸、販賣第1 級毒品者，處死刑或無期徒刑；處無期徒
刑者，得併科新臺幣1 千萬元以下罰金。
製造、運輸、販賣第2 級毒品者，處無期徒刑或7 年以上有期徒
刑，得併科新臺幣7 百萬元以下罰金。
毒品危害防制條例第8 條：
轉讓第一級毒品者，處一年以上七年以下有期徒刑，得併科新臺
幣一百萬元以下罰金。
轉讓第二級毒品者，處六月以上五年以下有期徒刑，得併科新臺
幣七十萬元以下罰金。
轉讓第三級毒品者，處三年以下有期徒刑，得併科新臺幣三十萬
元以下罰金。
轉讓第四級毒品者，處一年以下有期徒刑，得併科新臺幣十萬元
以下罰金。
前四項之未遂犯罰之。
轉讓毒品達一定數量者，加重其刑至二分之一，其標準由行政院
定之。


司法院資訊處製作；財團法人民間司法改革基金會備份。
